臺灣臺東地方法院刑事判決　　　　　　　95年度交易字第41號
公　訴　人　臺灣臺東地方法院檢察署檢察官
被　　　告　乙○○
上列被告因公共危險等案件，經檢察官提起公訴 (95年度偵字第
1280號)，被告於本院準備程序進行中就被訴事實為有罪之陳述
，經本院合議庭裁定由受命法官獨任進行簡式審判程序，判決如
下：
    主  文
乙○○服用酒類，不能安全駕駛動力交通工具而駕駛，處有期徒
刑肆月，如易科罰金，以銀元佰元即新臺幣玖佰元折算壹日；
又過失傷害人，處有期徒刑伍月，如易科罰金，以銀元佰元即
新臺幣玖佰元折算壹日。應執行有期徒刑捌月，如易科罰金，以
銀元佰元即新臺幣玖佰元折算壹日。
    犯罪事實及理由
一、犯罪事實：
(一)乙○○於民國94月11月10日下午5時30分許，在臺東縣臺東
    市○○路○段大潤發賣場附近工廠，飲用米酒1瓶，至同日晚
    上7時許結束，明知酒後會有反應不靈敏，以致無法安全駕
    駛之情況，仍貿然騎乘車牌號碼NK3-382號重型機車返家。
    嗣於同日晚間7時50分許，乙○○騎乘上開機車沿臺東縣卑
    南鄉賓朗村臺9線 (即賓朗路)由西往東方向行駛，行經臺9
    線369.3公里處時，原應注意轉彎車應讓直行車先行，且當
    時天候陰、夜間有照明、路面乾燥無缺陷、無障礙物、視距
    良好，並無不能注意之特別情事，竟疏未注意而貿然左轉，
    適有李王水錦騎乘車牌號碼PVA-432號重型機車後座附載丙
    ○○沿賓朗路慢車道由東往西方向在該公路對向車道直行，
    迨乙○○發現時，已煞避不及，其機車車頭撞擊李王水錦所
    駕駛機車車身，致雙方人身倒地，李王水錦受有頭部外傷併
    創傷性蜘蛛膜下出血及顱內出血併嚴重腦挫傷、左橈骨骨折
    、急性呼吸衰竭、疑似左視神經損傷之傷害；丙○○則受有
    左手、左腰及左足踝皮膚多處磨擦傷等傷害，而乙○○亦因
    頭部挫傷併脾臟破裂併低血容積性休克送往馬偕紀念醫院臺
    東分院急救，經抽血檢驗酒精濃度為每公合300毫克，換算
    為呼氣中所含之酒精濃度為每公升1.5毫克。
(二)案經李王水錦配偶丁○○、丙○○訴由臺東縣警察局臺東分
    局報請臺灣臺東地方法院檢察署檢察官偵查起訴。
二、理由：
(一)本件被告乙○○所犯係死刑、無期徒刑、最輕本刑為3年以
    上有期徒刑以外之罪，其於準備程序中就被訴事實為有罪之
    陳述，經告知簡式審判程序之旨，並聽取公訴人及被告之意
    見後，本院合議庭認為適宜而裁定由受命法官獨任進行簡式
    審判程序，合先敘明。
(二)認定犯罪事實所憑之證據及理由：
    1.被告乙○○於警詢、偵查中及本院審理時之自白。
    2.告訴人丁○○於警詢中之證詞。
    3.告訴人丙○○於警詢、偵查中之證詞。
    4.被害人李王水錦於偵查中之證詞。
    5.臺東縣警察局道路交通事故現場圖、道路交通事故調查報
      告表(一)、(二)各1份：證明本件車禍事故發生時，天候陰、
      夜間有照明、路面乾燥無缺陷、無障礙物、視距良好。
    6.車損及現場照片14張。
    7.臺東縣警察局道路交通事故當事人酒精測定紀錄表1份：
      證明被告經送往馬偕紀念醫院臺東分院急救，抽血檢驗酒
      精濃度為每公合300毫克，換算為呼氣中所含之酒精濃度
      為每公升1.5毫克。
    8.馬偕紀念醫院臺東分院診斷證明書2份、財團法人臺東基
      督教醫院診斷證明書1份：證明被害人李王水錦、丙○○
      所受傷害。
    9.馬偕紀念醫院臺東分院95年7月18日馬院東醫乙字第09500
      05202號函、95年9月4日馬院東醫乙字第0950006309號函
      各1紙。
    10.臺北市立聯合醫院95年10月23日北市醫事字第095342366
       00號函及檢附李王水錦病情說明表單、門診紀錄及檢驗
       報告影本、本院公務電話紀錄各1份：證明被害人李王水
       錦於本件車禍事故發生後，現左眼視力0.04，左眼瞳孔
       散大，對光無反應，視野檢查左眼餘中心視野，左眼視
       力嚴重減損，尚未達刑法第10條第1項第4款所稱毀敗之
       程度。
(三)論罪與量刑：
    1.被告行為後，刑法及其施行法業於95年7月1日修正施行。
      修正後刑法第2條第1項之規定係規範行為後法律變更所生
      新舊法律比較適用之準據法，雖亦經修正，但因屬適用法
      律之準據法，本身尚無比較新舊法之問題，應一律適用修
      正後刑法第2條第1項之規定，為從舊從輕之比較。而刑法
      修正之比較新舊法，應就罪刑有關之共犯、未遂犯、想像
      競合犯、牽連犯、連續犯、結合犯，以及累犯加重、自首
      減輕暨其他法定加減原因 (如身份加減)與加減例等一切
      情形，本於統一性及整體性原則，綜其全部罪刑之結果而
      為比較 (最高法院95年度第8次刑事庭會議關於刑法94年
      修正施行後之法律比較適用決議參照)。茲就本案罪刑涉
      及法律變更之部分，比較新、舊法如下：
      (1)就想像競合部分，修正後刑法第55條已修正為「一行為
        而觸犯數罪名者，從一重處斷。但不得科以較輕罪名所
        定最輕本刑以下之刑」，其中但書部分雖為修正前刑法
        第55條所無，然此部分規定僅係科刑之限制，為法理之
        明文化，非屬法律變更 (最高法院前揭決議第5點第2小
        點參照)，亦即修正後之規定並未更有利於被告。
      (2)修正前刑法第33條第5款規定，罰金刑為1銀元以上，而
        有關罰金倍數之調整及銀元與新臺幣之折算標準，則定
        有「罰金罰鍰提高標準條例」及「現行法規所定貨幣單
        位折算新臺幣條例」，除罰金以1銀元折算3元新臺幣外
        ，並將72年6月26日以前修正之刑法部分條文罰金數額
        提高2至10倍，其後修正者則不再提高倍數；修正後刑
        法則將罰金刑提高為新臺幣1,000元以上，並以百元計
        算之，因刑法第33條第5款所定罰金貨幣單位已改為新
        臺幣，刑法分則編各罪所定罰金之貨幣單位亦應配合修
        正為新臺幣，且考量刑法修正施行後，不再適用「現行
        法規所定貨幣單位折算新臺幣條例」，為使刑法分則編
        各罪所定罰金之最高數額與刑法修正前趨於一致，增訂
        刑法施行法第1條之1，將刑法分則編各罪所定罰金之貨
        幣單位均改為新臺幣，並將72年6月26日以前修正之刑
        法部分條文罰金數額提高為30倍，其後修正者則提高為
        3倍。是以刑法分則編各罪所定罰金刑之最高數額，於
        上開規定修正後仍屬一致，並無不同；但其罰金刑之最
        低數額，則比修正前提高，涉及科刑規範變更，自有新
        舊法比較必要，比較結果修正後之規定並未有利於被告
        ，依刑法第2條第1項前段規定，刑法條文有罰金刑規定
        者，應適用修正前之規定。
      (3)是經整體觀察前開修正前後規定，基於一體適用法律之
        原則，本件修正後刑法規定並未較有利於被告，依刑法
        第2條第1項前段應適用修正前之行為時法。
    2.核被告乙○○所為，係犯刑法第185條之3之服用酒類致不
      能安全駕駛動力交通工具罪、同法第284條第1項之過失傷
      害罪。被告以一過失行為，同時致被害人李王水錦、丙○
      ○傷害之結果，為想像競合犯，應從一重以過失傷害罪論
      處。又被告於肇事後送往馬偕紀念醫院臺東分院急救，經
      抽血檢驗酒精濃度為每公合300毫克，換算為呼氣中所含
      之酒精濃度為每公升1.5毫克，被告酒醉駕車，因而致人
      受傷，依法應負刑事責任，應依道路交通管理處罰條例第
      86條第1項規定就過失傷害罪部分加重其刑。被告所犯上
      開2罪，其犯意各別，行為互殊，應予分論併罰。爰審酌
      酒後駕車常致生重大車禍，危害道路交通安全甚鉅，被告
      於酒後駕車，嚴重違反交通安全規則，過失程度非輕，致
      被害人李王水錦、丙○○受有前開傷害，及被告事後雖坦
      承上情，但迄未與告訴人達成民事和解等一切情狀，量處
      如主文所示之刑。查被告行為後，罰金罰鍰提高標準條例
      第2條已經刪除，而刑法第41條第1項前段易科罰金折算標
      準，已由修正前之銀元100元、200元、300元 (即新臺幣3
      00元、600元、900元)折算1日修正為新臺幣1,000元、2,0
      00元、3,000元折算1日，並刪除「因身體、教育、職業、
      家庭之關係或其他正當事由，執行顯有困難」之條件；且
      修正前刑法同條第2項，亦因最終應執行之刑之宣告，已
      逾6個月者，已非短期自由刑，無採用易科罰金轉向之理
      由，而予以刪除，因屬科刑規範事項變更，其折算標準為
      裁判時所應諭知，自有就新舊法規定比較必要，經比較新
      舊法結果，以被告行為時法較為有利於被告，應依刑法第
      2條第1項前段規定，適用被告行為時即修正前刑法第41條
      第1項前段、第2項，修正前罰金罰鍰提高標準條例第2條
      規定，定其折算標準。再查被告行為後，刑法第51條第5
      款亦經修正，提高多數有期徒刑合併應執行之刑不得逾30
      年。被告於裁判確定前犯數罪，且均係於本次刑法修正施
      行前犯之，而刑法第51條第5款關於「宣告多數有期徒刑
      者，於各刑中之最長期以上，各刑合併之刑期以下，定其
      刑期。但不得逾20年」之規定，既經修正為「宣告多數有
      期徒刑者，於各刑中之最長期以上，各刑合併之刑期以下
      ，定其刑期。但不得逾30年」，比較新舊法之結果，修正
      後刑法並未較有利於被告，依刑法第2條第1項前段，仍應
      適用被告行為時即修正前刑法第51條第5款，定其應執行
      之刑，並諭知易科罰金之折算標準。
三、應適用之法條：
    依刑事訴訟法第273條之1第1項、第299條第1項前段，道路
    交通管理處罰條例第86條第1項，刑法第2條第1項前段、第
    185條之3、第284條第1項、修正前刑法第55條前段、第41
    條第1項前段、第2項、第51條第5款，罰金罰鍰提高標準條
    例第1條前段、修正前同條例第2條，判決如主文。
本案經檢察官甲○○到庭執行職務。
中　　華　　民　　國　　96　　年　　 1　　月　　11　　日
                  交通法庭    法  官  簡芳潔
以上正本證明與原本無異。
如不服本判決，應於判決送達後10日內向本院提出上訴狀 (須附
繕本)。「勿逕送上級法院」
告訴人或被害人對於判決如有不服具備理由請求檢察官上訴者，
其上訴期間之計算係以檢察官收受判決正本之日期為準。
                              書記官  陳美鄉
中　　華　　民　　國　　96　　年　　1 　　月　　11　　日
附錄論罪科刑法條：
中華民國刑法第185條之3：
服用毒品、麻醉藥品、酒類或其他相類之物，不能安全駕駛動力
交通工具而駕駛者，處1年以下有期徒刑、拘役或3萬元以下罰金
。
中華民國刑法第284條第1項：
因過失傷害人者，處6月以下有期徒刑、拘役或5百元以下罰金，
致重傷者，處1年以下有期徒刑、拘役或5百元以下罰金。
從事業務之人，因業務上之過失傷害人者，處1年以下有期徒刑
、拘役或1千元以下罰金，致重傷者，處3年以下有期徒刑、拘役
或2千元以下罰金。
